臺灣高等法院交通事件裁定　　　　　　　96年度交抗字第36號
　　抗　告　人　甲○○
　　即受處分人
上列抗告人因違反道路交通管理處罰條例事件，不服臺灣板橋地
方法院，中華民國95年11月30日裁定（95年度交聲字第653號）
，提起抗告，裁定如下：
    主      文
抗告駁回。
    理      由
一、原裁定意旨略以，抗告人即受處分人甲○○所有的大貨車未
    領有牌照，卻於89年8月2日凌晨零時42分許，在臺北市○○
    區○○路46號對面行駛，經臺北巿政府警察局中正第一分局
    博愛派出所警員游詮輔當場制止並掣單舉發等事實，有臺北
    巿政府警察局89年8月2日北市警交大字第ABU515489號舉發
    違反道路交通管理事件通知單影本、臺北巿政府警察局中正
    第一分局95年3月29日北巿警中正一分交字第09531443500
    號函影本暨所附交通違規案件回覆報告書影本、臺北市交通
    事件裁決所95年2月7日北市裁三字第裁22-ABU515489號違反
    道路交通管理事件裁決書影本各一件可憑，並經證人即為舉
    發的員警游詮輔於原法院調查時結證明確。
    因認原處分機關對抗告人前述違規行為，依修正前道路交通
    管理處罰條例第12條第1項第1款規定及違反道路交通管理事
    件統一裁罰基準表，對異議人上述違規行為，裁處罰鍰新台
    幣7千2百元，並無不當。駁回抗告人的聲明異議。
二、抗告意旨略以：警員游詮輔第一次到工地查看時，並未進入
    工地，所以未見到貨車，當時貨車已在工地內，第二次再到
    工地所見路邊幾部大貨車，並非工地機具。抗告人僅在工地
    內移動車輛；若依臺北巿政府警察局中正第一分局95年3 月
    29日北巿警中正一分交字第09531443500號函所載，是在衡
    陽路46號工地前將貨車攔停舉發，顯見車輛是在工地外，與
    證人所述車輛在工地內盛裝泥土，即有矛盾。證人稱見抗告
    人駕駛貨車轉進工地，與事實不符等語。
三、行政罰法於民國94年2月5日制訂公布，並自95年2月5日施行
    。第5條規定：「行為後法律或自治條例有變更者，適用行
    政機關最初裁處時之法律或自治條例。但裁處前之法律或自
    治條例有利於受處罰者，適用最有利於受處罰者之規定。」
    道路交通管理處罰條例所定罰鍰的裁罰，屬行政罰法中行政
    罰的性質，自有前述行政罰法第5條規定的適用。
    汽車未領用牌照行駛，處汽車所有人1千2百元以上2千4百元
    以下罰鍰，並禁止行駛，90年1月17日修正公布（90年6月1
    日生效施行）前道路交通管理處罰條例第12條第1款明文規
    定。
    道路交通管理處罰條例其後於90年1月17日修正公布，並自
    90年6月1日起施行；修正後第12條第1項第1款規定：「汽車
    未領用牌照行駛者，處汽車所有人3千6百元以上7千2百元以
    下罰鍰」，條例又於91年7月3日經修正公布，並自91年9 月
    1日起施行。修正後第12條第1項第1款規定：「汽車未領用
    牌照行駛者，處汽車所有人3千6百元以上1萬零8百元以下罰
    鍰。」
    條例再於94年12月28日經修正公布，95年6月23日經行政院
    以院臺交字第0950087685令發布，其中第12條規定自95年7
    月1日起施行。修正後第12條第1項第1款規定：「汽車未領
    用牌照行駛者，處汽車所有人3千6百元以上1萬零8百元以下
    罰鍰。」
    抗告人違規行為於89年8月2日，原處分機關於95年2月7日裁
    處，均在道路交通管理處罰條例第12條最後一次修正施行，
    即95年7月1日前，自無就道路交通管理條例於95年7月1日最
    後一次的修正規定為新舊法比較。
    但抗告人行為後，原處分機關裁處前，道路交通管理條例第
    12條規定曾經2次修正變更，比較新舊法結果，以90年6月1
    日修正施行前的道路交通管理條例第12條第1項第1款規定裁
    處罰鍰的最高額較低，依行政罰法第5條但書規定，應適用
    原處分機關裁處前最有利於受處罰者的規定，即90年6月1日
    修正施行前的道路交通管理條例第12條論處。
四、抗告人於上述時、地，駕駛未領有牌照大貨車的違規行為，
    已據證人即為舉發的臺北市政府警察局中正第一分局博愛派
    出所警員游詮輔於原法院調查具結證實：「記得時間是凌晨
    ，當時抗告人的工地還在施工，遭鄰居檢舉妨害安寧。第一
    次和其他線上巡邏、備勤同仁過去，並請工地停止施工。當
    時並未看到大貨車，但後來又有人打電話來說工地還是繼續
    施工，再過去時，看到好幾輛大貨車排班準備進到工地等挖
    起來的泥土。所以當時路邊就停放三、四輛大貨車，到達工
    地門口時，看到異議人駕駛的大貨車已經轉進去工地裡面；
    到現場時，只要車輛內有駕駛人在，都要求看駕駛人的駕照
    和行照，記得抗告人的車輛停放在第一輛，且未掛大牌。抗
    告人當時人在車上，引擎有發動，已經在裝盛泥土，且有迴
    車的動作。」等語。
    證人即員警明確證述，目睹抗告人駕駛大貨車自一般道路駛
    入工地，並準備裝載泥土、移動迴車等情。證人即員警與抗
    告人間，未有任何怨隙、毫不相識，衡情並無設詞攀誣或虛
    構違規事實陷害異議人的道理；況且員警執行公務，本身即
    受有行政懲處責任的監督，到庭具結作證，更是以刑事責任
    擔保證言的真實性。證人游詮輔上述證詞及所記錄舉發的違
    規事實，可以採信。
五、臺北巿政府警察局中正第一分局95年3月29日北巿警中正一
    分交字第09531443500號函明確指出，抗告人於89年8月2日0
    時42分許，駕駛該未懸掛車牌大貨車，『行經北市○○路行
    駛至衡陽路施工工地』等情，抗告人空言辯稱貨車其時始終
    在工地內等語，並無其他實據足以佐證。
    至於函中所載，員警於衡陽路46號對面工地前將貨車攔停舉
    發等語，依一般常情，施工工地與其週遭腹地範圍界定較不
    明確，且為施工方便，常有佔用一般道路以利施作的情形。
    函中所稱「工地前」或為用語不精確所致；且抗告人其時有
    移動迴車的行為，並未逾越「攔停」的語意範圍，也與裁決
    書所載地點無違。抗告人前述辯解並無礙於抗告人駕駛大貨
    車自一般道路駛入前述工地，並準備裝載泥土、移動迴車等
    違規行為的認定。
六、此外，並有臺北巿政府警察局89年8月2日北市警交大字第AB
    U515489號舉發違反道路交通管理事件通知單影本、臺北巿
    政府警察局中正第一分局95年3月29日北巿警中正一分交字
    第09531443500號函影本暨所附交通違規案件回覆報告書影
    本、臺北市交通事件裁決所95年2月7日北市裁三字第裁22-A
    BU515489號違反道路交通管理事件裁決書影本各一件可憑。
七、抗告意旨所辯，不足採信。原法院認事用法，並無不當。抗
    告無理由，應予駁回。
依道路交通案件處理辦法第26條，刑事訴訟法第412條，裁定如
主文。
中　　華　　民　　國　　96　　年　　1 　　月　　17　　日
                  交通法庭審判長  法　官  林堭儀
                              　  法  官  蔡聰明
                              　  法  官  郭豫珍
以上正本證明與原本無異。
不得再抗告。
                                  書記官  楊秋鈴
中　　華　　民　　國　　96　　年　　1 　　月　　18　　日
